【裁判字號】    95,上訴,896
【裁判日期】    951109
【裁判案由】    違反槍砲彈藥刀械管制條例
【裁判全文】
臺灣高等法院臺南分院刑事判決         95年度上訴字第896號
上  訴  人
即  被  告  甲○○
                    現另案於臺灣屏東看守所羈押中
指定辯護人  本院公設辯護人  郭忠生
上列上訴人因違反槍砲彈藥刀械管制條例案件，不服臺灣台南地
方法院95年度重訴字第8號中華民國95年7月12日第一審判決（起
訴案號：臺灣台南地方法院檢察署94年度偵字第14767號），提
起上訴，本院判決如下：
    主  文
原判決撤銷。
甲○○未經許可製造爆裂物，累犯，處有期徒刑柒年陸月；併科
罰金新台幣伍萬元，罰金如易服勞役，以新台幣壹仟元折算壹日
；扣案之爆裂物壹枚沒收。
    事  實
一、甲○○曾因毒品危害防制條例案件，經臺灣屏東地方法院分
    別判處有期徒刑四月、五月確定，應執行有期徒刑八月，於
    民國（下同）九十三年八月五日執行完畢。詎甲○○猶不知
    悔改，復因恐遭人尋仇，為求防身，竟未經許可，基於製造
    爆裂物之犯意，於九十四年十月下旬某日，在臺南縣大內鄉
    內江村三之一號友人住處，將煙火類火藥六十六點五公克、
    混雜鐵釘等填塞物三百六十六點九公克、鋼珠十九顆、穿孔
    塑膠珠十八顆、小圓珠十九顆及甩炮五顆等物填充入南亞牌
    硬質膠合劑一佰公克裝空鐵罐內，外以黑色膠帶繞扎緊之
    方式，而製造具有殺傷力之丟擲式爆裂物一枚。嗣於同年十
    二月十一日凌晨四時四十五分許，在臺南市○○路二百二十
    二號前為警查獲，當場扣得上開甲○○所有之爆裂物一枚。
二、案經台南市警察局第五分局報請台灣台南地方法院檢察署檢
    察官偵查起訴。
    理  由
一、上揭犯罪事實業經上訴人即被告甲○○於警詢、偵查、原審
    及本院審理時供承不諱，並有臺南市警察局第五分局扣押物
    品目錄表及扣押物照片各一紙，足認被告之自白確與事實相
    符，足堪採信。雖被告辯稱：「鑑定只是推測會爆炸，我認
    為不會爆炸，因為沒有引信、雷管」等語。但查，被告製造
    扣案之爆裂物一枚經送內政部警政署刑事警察局鑑驗之結果
    ，依其結構認定係丟擲式之具殺傷力之爆裂物，為槍砲彈藥
    刀械管制條例第四條第一項第二款所列管之爆裂物，此有該
    局九十五年一月二十五日刑偵五字第○九五○○一三八六○
    號鑑驗通知書及九十五年一月十三日刑鑑字第○九四○一九
    四六三二號鑑定書各一紙在卷可證，是被告上開辯解，純屬
    避重就輕之詞，不可採取。本件事證已甚明確，被告上開犯
    行堪以認定。
二、論罪科刑：
  (一)新舊法比較：
    1.按行為後法律有變更者，適用行為時之法律。但行為後之
      法律有利於行為人者，適用最有利於行為人之法律，九十
      五年七月一日施行之刑法第二條第一項定有明文。
    2.查本件被告甲○○行為後，於九十四年二月二日修正之刑
      法，已於九十五年七月一日施行，其中易服勞役之折算標
      準，因新舊法之規定各有不同，利與不利之情形互見，屬
      科刑規範事項之變更，其折算標準為裁判時所應諭知，自
      有就新舊法規定比較之必要，以決定適用最有利於行為人
      之法律。按修正前刑法第四十二條第二項前段規定：「易
      服勞役以一元以上三元以下折算一日。」再按修正前罰金
      罰鍰提高標準條例第二條前段規定：「依刑法第四十一條
      易科罰金或第四十二條第二項易服勞役者，均就其原定數
      額提高為一百倍折算一日。」是行為時之易服勞役之折算
      標準，最高係以銀元三百元即新台幣九百元折算一日為標
      準。惟九十五年七月一日修正公布施行之刑法第四十二條
      第三項前段規定：「易服勞役以新台幣一仟元、二仟元或
      三仟元折算一日。」比較修正前後之易服勞役折算標準，
      以修正後之規定，較有利於本件被告，是應依刑法第二條
      第一項後段之規定，適用修正後之刑法第四十二條第三項
      前段規定，定其折算標準。
    3.次查，被告前因毒品危害防制條例案件，經法院分別判處
      有期徒刑四月、五月確定，應執行有期徒刑八月，於民國
      九十三年八月五日執行完畢，有台灣高等法院被告刑案紀
      錄表在卷可按。其於五年以內再故意犯本件有期徒刑以上
      之罪，不論依修正前之刑法第四十七條，或修正後之刑法
      第四十七條第一項之規定，均構成累犯，對被告而言並無
      有利或不利之情形。然按被告犯罪後法律有變更，而比較
      行為時及裁判時之法律時，應就罪與刑等一切情形，比較
      其全部結果，而為整體之適用，不能割裂而分別適用新舊
      法有利之條文，是此部分亦應逕依修正後之刑法第四十七
      條第一項，論以累犯。
  (二)核被告所為，係犯槍砲彈藥刀械管制條例第七條第一項之未
    經許可製造爆裂物罪。被告製造爆裂物後之持有行為，屬低
    度行為，為高度之製造行為所吸收，不予另論。又被告前因
    毒品危害防制條例案件，經法院分別判處有期徒刑四月、五
    月確定，應執行有期徒刑八月，於九十三年八月五日執行完
    畢，有台灣高等法院被告刑案紀錄表在卷可按，其於執行完
    畢五年內故意再犯本件有期徒刑以上之罪，應依修正後刑法
    第四十七條第一項之規定，論以累犯，除法定刑死刑及無期
    徒刑部分，依法不得加重其刑外，餘均加重其刑。
三、原審以被告罪證明確，因予論處罪刑，固非無見。但查，被
    告行為後，法律有變更，原審比較適用新舊法時，竟割裂分
    別適用新舊法條文，適用法律，即有未洽；又死刑及無期徒
    刑均不得加重其刑，原審於論處被告累犯時，疏未注意，致
    就法定刑死刑及無期徒刑部分，亦一併加重其刑，亦有未洽
    ，是被告上訴意旨，雖未指摘及此，但原判決既有前述可議
    之處，即屬無可維持，應由本院撤銷改判。爰審酌被告犯罪
    之動機、目的、手段、所生危害、犯罪後態度尚屬良好等一
    切情狀，判處如主文第二項所示之刑，並就罰金刑部分一併
    諭知如易服勞役之折算標準，以資懲儆。扣案之爆裂物壹枚
    為違禁物，依法宣告沒收。
據上論斷，應依刑事訴訟法第三百六十九條第一項前段、第三百
六十四條、第二百九十九條第一項前段，槍砲彈藥刀械管制條例
第七條第一項，九十五年七月一日施行之刑法第二條第一項後段
、刑法第十一條前段、九十五年七月一日施行修正後刑法第四十
七條第一項、刑法第四十二條第三項、第三十八條第一項第一款
，判決如主文。
本案經檢察官謝錫和到庭執行職務。
中    華    民    國    95    年    11    月    9     日
                  刑事第四庭    審判長法  官  吳志誠
                                      法  官  陳珍如
                                      法  官  林勝木
以上正本證明與原本無異。
如不服本判決，應於收受本判決後十日內向本院提出上訴書狀。
其未敘述上訴理由者並得於提起上訴後十日內向本院補提理由書
狀（均須按他造當事人之人數附繕本）「切勿逕送上級法院」。
                                      書記官  吳秋賢
中    華    民    國    95    年    11    月    9     日
附錄本案論罪科刑法條全文：
槍砲彈藥刀械管制條例第七條
未經許可，製造、販賣或運輸火砲、肩射武器、機關槍、衝鋒槍
、卡柄槍、自動步槍、普通步槍、馬槍、手槍或各類砲彈、炸彈
、爆裂物者，處死刑、無期徒刑或七年以上有期徒刑；處徒刑者
，併科新台幣三千萬元以下罰金。
未經許可，轉讓、出租或出借前項所列槍砲、彈藥者，處無期徒
刑或五年以上有期徒刑，併科新台幣一千萬元以下罰金。
意圖供自己或他人犯罪之用，而犯前二項之罪者，處死刑或無期
徒刑；處徒刑者，併科新台幣五千萬元以下罰金。
未經許可，持有、寄藏或意圖販賣而陳列第一項所列槍砲、彈藥
者，處五年以上有期徒刑，併科新台幣一千萬元以下罰金。
第一項至第三項之未遂犯罰之。


司法院資訊處製作；財團法人民間司法改革基金會備份。
